【裁判字號】    98,易,1770
【裁判日期】    990817
【裁判案由】    詐欺
【裁判全文】
臺灣臺南地方法院刑事判決              98年度易字第1770號
公  訴  人  臺灣臺南地方法院檢察署檢察官
被      告  己○○
上列被告因詐欺案件，經檢察官提起公訴（98年度營偵字第1658
、1910號），及移送併辦（99年度偵字第1083號、99年度偵字第
3806號），本院判決如下：
    主  文
己○○幫助共同意圖為自己不法之所有，以詐術使人將本人之物
交付，處拘役伍拾日，如易科罰金，以新臺幣壹仟元折算壹日。
緩刑貳年。
    事  實
一、己○○明知一般人收購他人金融機構帳戶之行徑，常係為遂
    行財產犯罪之需要，以便利贓款取得，及使相關犯行不易遭
    人追查，而可預見提供自己於金融機構帳戶之存摺、提款卡
    及提款密碼供他人使用，他人有將之用於財產犯罪之可能；
    然因其患有妄想型精神分裂症，致其發病時，辨識其行為違
    法或依其辨識而行為之能力有顯著減低之情形。詎己○○竟
    於其上開病症急性發作時之民國98年7月8日前之7月初某日
    ，仍基於幫助他人犯罪之不確定故意，在臺南市○○路附近
    ，將其於93年11月4日所申辦之臺灣中小企業銀行永康分行
    帳號00000000000號帳戶之存摺、提款卡及提款密碼交付予
    自稱「鄭先生」及「阿忠」之真實姓名、年籍均不詳之成年
    詐騙集團成員使用，以此方法幫助他人從事犯罪。嗣「鄭先
    生」及「阿忠」與渠等所屬之詐騙集團成員取得上開帳戶資
    料後，即共同意圖為自己不法之所有，而基於詐取他人財物
    之犯意聯絡，先由該詐騙集團中不詳姓名、年籍之成員利用
    露天拍賣網站刊登不實之拍賣筆記型電腦或手機之訊息，使
    戊○○、曹、乙○○於同年7月9日及丙○○於同年7月10
    日上網瀏覽後，均信以為真而進行購買，並因而依不詳之詐
    騙集團成員之指示，先後於同年7月9日上午11時53分許、上
    午11時57分許、下午3時23分許及同年月10日下午1時13分許
    ，分別匯款新臺幣（下同）6,550元、8,000元、7,000元及
    5,000元至己○○上開帳戶內，旋遭提領殆盡。嗣因戊○○
    、曹、乙○○及丙○○匯款後均未收到貨品，發覺有異，
    而陸續報警處理，始循線查悉上情。
二、案經戊○○訴由臺北市政府警察局大安分局報告臺灣臺北地
    方法院檢察署及臺北市政府警察局北投分局報告臺灣士林地
    方法院檢察署均呈請臺灣高等法院檢察署檢察長令轉臺灣臺
    南地方法院檢察署檢察官偵查起訴，並經乙○○訴由桃園縣
    政府警察局中壢分局報告臺灣桃園地方法院檢察署及丙○○
    訴由臺中市警察局第二分局報告臺灣臺中地方法院檢察署均
    呈請臺灣高等法院檢察署檢察長令轉臺灣臺南地方法院檢察
    署檢察官偵查後移送併辦。
    理  由
一、關於證據能力之認定：
  (一)本件以下所引用具傳聞證據性質之供述證據，除證人丁○○
    於偵查中具結後向檢察官所為之陳述，業經具結且無顯不可
    信之情形存在，依刑事訴訟法第159條之1第2項規定，對被
    告己○○具備證據能力外；其餘具傳聞證據性質之供述證據
    ，因檢察官及被告於本案言詞辯論終結前，均未爭執其證據
    能力，本院審酌前開證據之作成或取得之狀況，亦認無非法
    或不當取證之情事，且無顯不可信之情況，復經本院於審判
    期日就上開證據依法進行調查、辯論，依刑事訴訟法第159
    條之5規定，均具有證據能力。
  (二)又卷附臺灣中小企業銀行永康分行帳號00000000000號帳戶
    之開戶基本資料及交易明細紀錄、自動櫃員機交易明細表、
    存摺影本、網路銀行申請書暨約定書等書證資料，均非屬傳
    聞證據，其取得復均未違反法定程序，亦均得作為證據，先
    予敘明。
二、訊據被告固坦承臺灣中小企業銀行永康分行帳號0000000000
    0號帳戶確為其所申辦使用，惟矢口否認有何幫助詐欺取財
    之犯行，辯稱：伊並未將上開帳戶之存摺、提款卡及提款密
    碼等物交付予他人使用，伊上開帳戶之存摺原本放在臺南市
    ○○街39巷103弄30號之居處抽屜內，提款卡則放置於包包
    內，但上開帳戶之存摺、提款卡現均已不在上述地點，伊亦
    不知上開帳戶之存摺、提款卡現在何處；伊朋友丁○○先前
    曾與伊一起住在上址居處，但伊不知丁○○有無拿上開物品
    ；另此前伊因與丁○○及另名友人一同施用K他命毒品，伊
    為支付K他命之款項，曾將上開帳戶之提款卡交給該名友人
    使用，並告知提款密碼，當時丁○○亦在場，該名友人提款
    後有將提款卡還給伊云云。經查：
  (一)上開涉案之臺灣中小企業銀行永康分行帳號00000000000號
    帳戶，係被告於93年11月4日申辦使用，而證人即被害人戊○○、曹、乙○○於98年7月9日與證人即被害人丙○○於
    同年7月10日先後上網瀏覽露天拍賣網站由詐騙集團內不詳
    姓名、年籍成員刊登之拍賣物品訊息後，證人戊○○、曹
    、乙○○及丙○○均不疑有他而進行購買，並陸續依指示匯
    款6,550元、8,000元、7,000元及5,000元至被告上開帳戶內
    等事實，業據證人戊○○、曹於警詢中及證人乙○○、丙○○於警詢、偵查中均指述綦詳（偵(一)卷即臺灣臺北地方法
    院檢察署98年度偵字第22470號卷第8至9頁，偵(二)卷即臺灣
    士林地方法院檢察署98年度偵字第12054號卷第12至13頁，
    偵(三)卷即臺灣桃園地方法院檢察署98年度偵字第18972號卷
    第8至9頁、第21頁，偵(四)卷即臺灣臺中地方法院檢察署99年
    度偵字第1673號卷第4至5頁，偵(五)卷即臺灣臺南地方法院檢
    察署99年度核交字第1364號卷第6至8頁），並有臺灣中小企
    業銀行永康分行帳號00000000000號帳戶之開戶基本資料及
    交易明細紀錄1份、證人戊○○提出之中國信託自動櫃員機
    交易明細表1張、證人曹及乙○○提出之郵政自動櫃員機
    交易明細表各1張，與證人丙○○提出之存摺影本1份在卷可
    資佐證（偵(一)卷第15至17頁、第21頁，偵(二)卷第18至20頁，
    偵(三)卷第10至12頁，偵(五)卷第13至14頁，本院卷第87頁），
    是上開帳戶為被告所開設使用，嗣遭不詳之詐騙集團成員持
    以遂行詐騙被害人戊○○、曹、乙○○及丙○○使之交付
    財物犯行等事實，應堪認定。
  (二)而上開帳戶之存摺、提款卡及提款密碼等物，係被告於98年
    7月初某日，在臺南市○○路附近交付予不詳人士使用乙情
    ，業據證人即被告友人丁○○於偵查中結證稱：先前伊看報
    紙有辦門號換現金之廣告，伊曾打電話詢問過，因為被告缺
    錢，伊就陪被告一起在臺南市○○路辦門號，並到臺南市○○路交付1支門號之SIM卡給綽號「阿忠」之年輕人，後來被
    告自己又和對方聯絡，才請伊再一起到臺南市○○路，當時
    多了1位自稱姓鄭的中年男子，被告與該名鄭姓男子到一旁
    私下說話，伊沒有聽到談話內容，但伊有看到鄭姓男子拿了
    1,000元給被告後，被告才將存摺及提款卡等物交給鄭姓男
    子，事後被告告知伊說帳戶是租給對方，是鄭姓男子要為自
    己節稅等語明確（偵(六)卷即臺灣臺南地方法院檢察署98年度
    核交字第4353號卷第71至73頁）；並於本院審理中再結證稱
    ：98年7月間伊和被告在報紙上看到刊登有辦手機門號換現
    金的廣告，伊和被告一同去長榮路、青年路各申辦1支門號
    後，與綽號「阿忠」之人相約在青年路口，伊有看到被告把
    門號之SIM卡交給「阿忠」。當時因為伊和被告幾乎都在一
    起，翌日「阿忠」曾再撥打電話給伊，要伊約被告到青年路
    口見面，說要介紹工作給被告，此次見面時「阿忠」有帶1
    位40多歲的鄭姓男子來，鄭姓男子與被告在另一邊說話，談
    話內容伊不曉得；隔1、2天後，「阿忠」又再打電話給伊約
    伊和被告到青年路口見面，這次被告有帶他上開帳戶的資料
    前往，當時「鄭先生」說他本人是一家廟的主委，要介紹被
    告廟會的工作，也說要用被告的存摺來節稅，伊看到被告與
    「鄭先生」談話後將提款卡和存摺先後拿給「阿忠」及「鄭
    先生」，「鄭先生」還有拿1,000元大鈔的現金給被告。伊
    從未拿過被告之存摺，亦不知道被告帳戶之提款密碼。98年
    7、8月間伊自己也缺錢，因此也辦過好幾家的門號換現金等
    語甚詳（本院卷第99頁反面至第101頁反面）。衡以證人丁○○與被告原即為朋友關係，復無仇怨，苟非被告確有上開
    交付帳戶之情事，衡情證人丁○○尚無於具結後仍蓄意虛捏
    事實故陷被告於罪，並因而自行擔負偽證罪責風險之可能；
    且證人丁○○於偵查及本院審理中，均係以關係人或證人而
    非犯罪嫌疑人或被告之身分經傳訊，被告於本院中復僅表示
    其不知上開帳戶資料現在何處，未曾陳述上開帳戶資料係遭
    他人出售，是縱證人丁○○欲脫免伊與上開帳戶資料遭出售
    乙事間之關係，應可逕為不知情之證述即足，而無故為對被
    告不利之不實證述之必要。尤以證人丁○○上開證述內容中
    ，除有關於被告交付上開帳戶資料之證述外，亦提及伊陪同
    被告前往出售上開帳戶資料，及伊本身自行申辦行動電話門
    號出售牟利之事，而非全然為不利於被告之證述，亦足徵證
    人丁○○應非為圖脫免罪責或誣陷被告而故為不實證述。再
    參諸被告確曾於98年7月3日向中華電信股份有限公司申辦行
    動電話門號乙節，有中華電信股份有限公司被告申辦門號情
    形查詢結果1份附卷可稽（本院卷第118頁），益見證人丁○○上開證述尚非虛妄，且更足認證人丁○○上開證述內容應
    係本於其親身經歷之事實，該等證述堪以採信。至證人丁○○於偵查中及本院審理中就有關被告申辦行動電話門號之數
    目、被告是否自行與「阿忠」等人聯繫、伊及被告與「阿忠
    」或「鄭先生」等人見面之次數等細節，前後證述固均非完
    全相符，惟證人丁○○就被告係先出售行動電話門號之SIM
    卡予他人，始藉此機緣再度出售上開帳戶資料等與本案有重
    要關係之事項，則始終均證述一致；且證人丁○○於本院審
    理中，亦係因檢察官或本院於詰問或訊問過程中與之確認後
    ，始知應就細節事項為更詳盡之陳述，是其前後證述細節上
    之齟齬，或係因證人丁○○陳述事發經過之繁簡程度不同所
    致，尚難以此否定證人丁○○證述之憑信性。再證人丁○○
    是否曾與被告一同交付上開帳戶資料供他人使用，或是否曾
    因被告販賣上開帳戶資料之行為分得利益，則屬證人丁○○
    是否另涉有幫助詐欺取財犯行之問題，無礙於被告本件犯行
    之成立，自不待言。
  (三)又被告上開帳戶業於98年7月10日於網路上辦理存摺掛失乙
    情，有臺灣中小企業銀行永康分行98年10月27日98永康字第
    781號函1份及98年11月4日臺灣臺南地方法院檢察署公務電
    話紀錄單1張在卷可稽（偵(六)卷第32頁、第34頁）；參酌現
    今出售帳戶資料幫助他人詐騙之犯罪態樣中，已常見提出帳
    戶資料之行為人於詐騙集團自所提供之帳戶取得詐騙所得款
    項後，再向銀行辦理掛失手續，以加強其等於遭查獲時辯稱
    帳戶資料遺失之可信度之情形，及上述被害人戊○○、曹
    、乙○○及丙○○匯入之款項均於掛失存摺前即先遭提領殆
    盡等情，應認係詐騙集團成員於利用上開帳戶取得詐騙款項
    後，始通知帳戶提供人辦理掛失以卸免罪責。其中被告雖矢
    口否認其曾辦理上述掛失存摺之手續云云，然上述於網路上
    辦理存摺掛失之程序，係須先登入臺灣中小企業銀行網站點
    選「網路銀行」之項目，並輸入身分證字號、使用者名稱，
    簽入密碼，再輸入交易密碼確認後，方可完成掛失手續等情
    ，業經臺灣中小企業銀行永康分行以99年4月16日99永康字
    第451號函述明綦詳（本院卷第92頁），是應僅有曾申辦網
    路銀行服務之帳戶所有人始能辦理上開掛失存摺手續。而被
    告雖亦否認其曾申請網路銀行之服務，惟上開帳戶係於98年
    7月6日始填寫申請書申辦網路銀行之服務乙節，有上開回函
    所附之臺灣企銀網路銀行申請書暨約定書影本1份附卷可據
    （本院卷第93頁），參酌該網路銀行申請書上所設定之使用
    者名稱為被告常用之代號，所留存之家用電話及行動電話亦
    均曾為被告所使用等節，業據被告自承無訛，被告辯稱非其
    自行填寫申辦云云，已難遽信；且該網路銀行服務係被告自
    行申請乙節，亦經證人丁○○於本院審理中證述明確（本院
    卷第100頁正反面），再參以該申請書上之字跡與被告於上
    開帳戶開戶時填寫申辦資料之字跡單憑肉眼觀察，即已足認
    極為相似（參偵(一)卷第17頁及本院卷第93頁），更堪認係被
    告親自填寫申請書申辦上述網路銀行之服務，並因而得自行
    於網路上辦理存摺掛失手續無疑，其猶辯稱未申辦上開網路
    銀行服務及未於網路上辦理存摺掛失，顯不足採。另上開帳
    戶於96年9月11日起至98年7月7日間除曾自動存入存款利息
    外，均無任何存款、提款之交易紀錄，有臺灣中小企業銀行
    永康分行99年4月12日99永康字第421號函暨上開帳戶之歷年
    交易明細紀錄存卷足佐（本院卷第50頁、第85至87頁），被
    告竟於上開帳戶久未利用之情形下，即在上述各被害人遭詐
    騙前之98年7月6日即先行申辦網路銀行之服務，並於上述被
    害人遭詐騙匯入之款項遭提領殆盡後之同年月10日旋即於網
    路銀行辦理掛失存摺之手續，其行徑顯與當前詐騙集團常見
    教導提供帳戶資料之人處理相關帳戶資料之手法相類，且無
    以合理解釋被告何以在久未使用上開帳戶之情況下，仍申辦
    網路銀行服務，並於與上述被害人遭詐騙匯入之款項經提領
    殆盡後甚為接近之時點即於網路上掛失存摺；由此益徵證人
    丁○○上開有關被告將上開帳戶資料出售予他人使用之證述
    內容應屬非虛，被告確曾將上開帳戶資料交付予不詳之詐騙
    集團成員使用乙事，灼然至明。
  (四)另就詐騙集團而言，渠等既知利用他人之帳戶掩飾犯罪所得
    ，應非愚昧之人，當知一般人於帳戶存摺、提款卡及提款密
    碼等物遭竊或遺失後，多會立即報警或向金融機構辦理掛失
    止付，如仍以該帳戶作為犯罪工具，則渠等向他人詐騙匯款
    入該帳戶後，極有可能因帳戶所有人掛失止付遭凍結而無法
    提領，或於提領時遭銀行人員發覺，增高渠等犯罪遭查獲之
    可能，而無法得償渠等之犯罪目的；是該等犯罪集團若非確
    信該帳戶所有人不會於渠等取得帳戶內款項前報警處理或掛
    失止付，以確定渠等能自由使用該等帳戶提款、轉帳，當不
    至於以該帳戶從事犯罪，而此等確信，在該帳戶非帳戶所有
    人自願提供之情況下，實無可能發生。本件上述被害人戊○○、曹、乙○○及丙○○既係先後遭詐騙而陸續依指示匯
    款至被告上開帳戶內，足見該等詐騙集團成員於向被害人戊○○、曹、乙○○及丙○○行騙之時，應有把握上開帳戶
    所有人不致報警處理或掛失止付，渠等方能從容提領上述被
    害人匯入之款項，此惟有被告上開帳戶之存摺、提款卡及提
    款密碼等物，均係被告自願提供予該詐騙集團成員用以詐騙
    被害人，始能合理解釋，是本件被告確有自願提供上開帳戶
    之存摺、提款卡及提款密碼等物予詐騙集團使用之情事，更
    堪認定。
  (五)末按各類形式利用電話或電腦網路進行詐騙，並收購人頭帳
    戶作為工具以利行騙，而規避執法人員之查緝，並掩飾、確
    保自己犯罪所得財物之事例，無日無時在平面、電子媒體經
    常報導，且經警察、金融、稅務單位在各公共場所張貼防騙
    文宣宣導周知，是上情應已為社會大眾所共知。另金融機構
    存款帳戶，攸關存戶個人財產權益之保障，專屬性甚高，衡
    諸常理，若非與存戶本人有密切關係，絕無可能隨意提供個
    人帳戶供他人使用，況於金融機構申請開設存款帳戶並無任
    何特殊之資格限制，一般民眾皆可利用存入最低開戶金額之
    方式，任意在金融機構申請開設存款帳戶，作為提、存款之
    用，甚且可於不同之金融機構申請多數之存款帳戶使用，實
    無向不特定人購買帳戶之必要；基此，苟見他人不以自己名
    義申辦帳戶，反而徵求不特定人之金融機構帳戶使用，衡情
    當知渠等取得之帳戶資料，應有隱瞞資金之存提過程，及避
    免行為人身分曝光之用意，而通常均被利用於從事與財產有
    關之犯罪，以供掩飾不法犯行，避免犯罪行為人曝光，並利
    於逃避執法人員查緝等情，亦均為周知之事實。本件被告提
    供上開帳戶資料予他人時，已係年滿24歲之成年人，具相當
    之社會生活經驗，復於本院準備程序中自承其知道不得將金
    融機構帳戶資料交付予他人使用，其對於上開各情，自有深
    刻認識，竟仍將上開帳戶之存摺、提款卡及提款密碼等物提
    供予不詳人士使用，主觀上對收取者將可能以此作為詐欺取
    財工具等不法用途乙情，應已有相當之認識。故本件縱無具
    體事證顯示被告確有參與向被害人詐欺取財、或不法取得被
    害人匯款等犯行，然被告既可預見交付自己名義之帳戶之存
    摺、提款卡及提款密碼等帳戶資料予他人流通，誠有幫助從
    事詐欺取財犯行之人利用該帳戶作為實施犯罪之可能，但其
    仍將其上開帳戶資料交付予姓名、年籍均不詳之他人及該人
    所屬之詐騙集團使用，以致自己完全無法了解、控制其帳戶
    資料之使用方法及流向，益徵被告提供上開帳戶資料時，於
    主觀上顯具有縱該取得帳戶之人以之為詐欺取財之犯罪工具
    ，亦不違背其本意之幫助詐欺取財不確定故意甚明。
  (六)綜上各情相互勾稽，被告所辯均無非係臨訟飾卸之詞，洵無
    可採。本件事證明確，被告上開犯行堪以認定，應予依法論
    科。
三、按刑法上之幫助犯，係對於犯罪與正犯有共同之認識，而以
    幫助之意思，對於正犯資以助力，而未參與實施犯罪之行為
    者而言（最高法院75年度臺上字第1509號、84年度臺上字第
    5998號、第6475號及88年度臺上字第1270號判決意旨參照）
    ；故如未參與實施犯罪構成要件之行為，且係出於幫助之意
    思提供助力，即屬幫助犯，而非共同正犯。查本件詐欺之犯
    罪集團，意圖為自己不法之所有，蒐集他人金融機構帳戶，
    並另於網路上刊登不實之拍賣物品訊息，誘使被害人戊○○
    、曹、乙○○及丙○○先後陷於錯誤進行購買，而依指示
    將款項匯入指定帳戶，詐騙被害人戊○○、曹、乙○○及
    丙○○匯款得逞，核該詐騙集團所為均係犯刑法第339條第1
    項之詐欺取財罪。被告與詐騙集團成員中自稱「鄭先生」、
    「阿忠」之不詳姓名、年籍之成年人進行交付存摺、提款卡
    及提款密碼等物事宜，該2人與詐騙集團各成員間就上開詐
    欺取財犯行，應有犯意聯絡及行為分擔，為共同正犯；而本
    件被告基於幫助之犯意，提供其上開帳戶之存摺、提款卡及
    提款密碼等物予上開詐騙集團成員使用，雖使該詐騙集團得
    以此為犯罪工具，以詐術使被害人陷於錯誤，匯款至被告所
    提供之上開帳戶而遂其犯行，惟並無相當證據證明被告有參
    與上述詐欺取財犯行之構成要件行為，僅係對詐騙集團之上
    述共同詐欺取財犯行提供助力，是核被告所為，係犯刑法第
    30條第1項前段、同法第339條第1項之幫助詐欺取財罪。又
    被告以1個交付上開帳戶之存摺、提款卡及提款密碼等資料
    之行為，幫助詐騙集團成員分別詐騙被害人戊○○、曹、
    乙○○及丙○○交付財物得逞，係以1個行為幫助4次詐欺取
    財犯行，為想像競合犯，應依刑法第55條之規定，從一重之
    幫助詐欺取財罪處斷；臺灣臺南地方法院檢察署檢察官以99
    年度偵字第1083號及99年度偵字第3806號移送併辦部分，其
    犯罪事實均為被告於98年7月初某日提供其上開帳戶之存摺
    、提款卡及提款密碼等物，供詐騙集團成員於網路上刊登拍
    賣物品之不實訊息，誘使他人進行購買後，提供上開帳戶資
    料供誤信可購得物品之人匯入款項，並以上開方法致證人乙○○及丙○○陷於錯誤，於同年7月9日及10日先後向證人乙○○及丙○○詐騙7,000元及5,000元得逞，經核與起訴書所
    載之犯罪事實具有上述想像競合犯之裁判上一罪關係，本院
    自應予以審理，併予敘明。再被告以幫助他人犯罪之意思而
    參與犯罪構成要件以外之行為，為詐欺取財罪之幫助犯，依
    刑法第30條第2項之規定，得按正犯之刑度減輕其刑。另因
    被告患有妄想型精神分裂症等病症，並曾於96年12月20日至
    97年1月7日、97年2月18日至同年4月18日、98年8月19日至
    同年10月13日、98年10月24日至同年11月27日住院治療等情
    ，有國軍北投醫院出院病歷摘要、財團法人奇美醫院臺南分
    院（下稱奇美醫院）99年1月11日99美分字第0009號函各1份
    附卷可據（偵(六)卷第43至55頁，本院卷第10至15頁）；又經
    本院囑託行政院衛生署嘉南療養院就被告於本件犯罪行為時
    之精神狀況是否受其罹患之上述病症影響乙事進行鑑定，由
    該院綜合被告之精神疾病史、犯案經過、理學及實驗室檢查
    、精神狀態檢查與心理衡鑑結果進行判斷後，鑑定結果略以
    ：依現有資料判斷，被告認知功能有逐漸下降情形，在案發
    行為時已中斷服藥半年，亦有聽幻覺與妄想，其對於涉入違
    法一事表示自己也不清楚，亦否認涉案。惟據被告之姊與奇
    美醫院病歷記載，被告當時處於精神分裂症急性發作期，精
    神病症狀明顯（聽幻覺、妄想、混亂行為），以致缺乏現實
    感、判斷力與衝動控制能力，其認知功能減退，對外界事務
    之知覺理會、判斷能力及行為控制能力，相較於普通人平均
    程度顯然減低，致其辨識行為違法之能力或依其辨識而行為
    之能力已有所減低等情，有該院99年6月29日嘉南司字第099
    0004807號函暨被告之司法精神鑑定報告書1份在卷可參（本
    院卷第139至143頁）。而上開鑑定結果為精神鑑定機關本於
    專業知識及經驗所得之結論，應可憑信；經本院審酌本件案
    發經過及被告之行為情狀，復參酌前揭精神鑑定報告之內容
    ，亦同認被告為本件犯行時，其因精神障礙致其辨識行為違
    法之能力，或依其辨識而行為之能力有顯著減低之情事，爰
    依刑法第19條第2項規定，減輕其刑，並依法遞減之。茲審
    酌被告交付其帳戶之存摺、提款卡及提款密碼等物供他人作
    為不法目的使用，影響社會金融交易秩序及助長詐欺活動之
    發生，並因此增加被害人事後向幕後詐欺集團成員追償及刑
    事犯罪偵查之困難，殊為不該，犯後復矢口否認犯行，態度
    非佳，惟念被告前無任何刑事前案紀錄，有其臺灣高等法院
    被告前案紀錄表1份附卷可參，素行尚可，本件復僅係對他
    人之詐欺取財犯行提供助力，未參與渠等詐騙犯行之實行，
    兼衡被告罹患精神疾病，身心狀態欠佳，暨被告之學歷、家
    庭狀況等一切情狀，量處如主文所示之刑，並諭知易科罰金
    之折算標準，以資懲儆。再本院審酌被告因上述精神疾病，
    現仍持續於奇美醫院精神科日間留院復健治療中，有前引奇
    美醫院99年1月11日99美分字第0009號函在卷可參（本院卷
    第10至11頁），是本案刑之執行，無論對被告之病情發展及
    日後之復原狀況，均難認有何助益；且被告前未曾因故意犯
    罪受有期徒刑以上刑之宣告，有前引臺灣高等法院被告前案
    紀錄表1份可按，其因一時失慮，偶罹刑典，惟於本件犯行
    後，已歷經起訴、審理程序及科刑之教訓，堪認被告應已知
    所警惕，而應無再犯之虞，本院因認被告所受宣告之刑，以
    暫不執行為適當，爰併宣告緩刑2年，以勵自新。另參酌被
    告目前於藥物治療下之精神症狀穩定，不須長期住院療養，
    且其於社區治療及個管師、被告母親督促服藥下，先參與日
    間病房復健治療1至2年，漸次於職訓中心培養工作能力後，
    應有再就業之可能；又其可規則於奇美醫院追蹤，病況相對
    穩定，無明顯聽幻覺或妄想等正性精神病症狀，並可參與復
    健工作訓練迄今等情，均分別有前引奇美醫院99年1月11日
    99美分字第0009號函、行政院衛生署嘉南療養院司法精神鑑
    定報告書附卷足憑（本院卷第10至11頁、第141頁反面），
    應認依被告目前接受治療之情形，尚無命被告至相當處所施
    以強制監護之必要，附此指明。
四、末按共同正犯因相互間利用他人之行為，以遂行其犯意之實
    現，本於責任共同之原則，有關沒收部分，對於共犯間供犯
    罪所用之物，自均應為沒收之諭知，惟幫助犯僅係對於犯罪
    構成要件以外行為為加工，並無共同犯罪之意思，自不適用
    該責任共同原則，對於正犯所有供犯罪所用之物或因犯罪所
    得之物，亦為沒收之諭知（最高法院91年度臺上字第5583號
    、89年度臺上字第6946號判決意旨參照）。本件被告將其所
    有之上開帳戶之存摺、提款卡等物交付詐騙集團所使用，是
    上開物品自已為該詐騙集團所有，揆諸前開說明，本案被告
    既為幫助犯而不適用責任共同之原則，爰不就上開物品併為
    沒收之諭知，附此敘明。
據上論斷，應依刑事訴訟法第299條第1項前段，刑法第30條第1
項前段、第2項、第339條第1項、第55條、第19條第2項、第41條
第1項前段、第74條第1項第1款，刑法施行法第1條之1第1項、第
2項前段，判決如主文。
本案經檢察官甲○○到庭執行職務
中    華    民    國    99    年     8    月    17    日
                  刑事第九庭  審判長  法  官   蔡奇秀
                                      法  官   林欣玲
                                      法  官   蔡盈貞
以上正本證明與原本無異。
如不服本判決應於收受本判決後10日內向本院提出上訴書狀，並
應敘述具體理由。其未敘述上訴理由者，應於上訴期間屆滿後20
日內向本院補提理由書狀（均須按他造當事人之人數附繕本）「
切勿逕送上級法院」。
                                      書記官   陳玉芬
中    華    民    國    99    年     8    月    17    日
附錄論罪科刑法條：
中華民國刑法第339條第1項
（普通詐欺罪）
意圖為自己或第三人不法之所有，以詐術使人將本人或第三人之
物交付者，處5年以下有期徒刑、拘役或科或併科1千元以下罰金
。

司法院資訊處製作；財團法人民間司法改革基金會備份。
